臺灣高雄地方法院刑事判決　　　　　　　　　　　　　九十三年度訴字第三九二號
　　公　訴　人　臺灣高雄地方法院檢察署檢察官
　　被　　　告　甲○○
右列被告因違反毒品危害防制條例案件，經檢察官提起公訴（九十二年度毒偵字第五
二二七號、九十二年度偵字第一八七六九號）暨移
四號），本院判決如左：
    主  文
甲○○連續施用第一級毒品，處有期徒刑玖月，扣案之第一級毒品海洛因淨重零點零
貳公克（空包裝重零點貳零公克）沒收銷燬之；又施用第二級毒品，處有期徒刑伍月
。應執行有期徒刑壹年壹月，扣案之第一級毒品海洛因淨重零點零貳公克（空包裝重
零點貳零公克）沒收銷燬之。
    事  實
一、甲○○前於民國九十年間因施用毒品案件，經臺灣高雄地方法院檢察署檢察官聲
    請本院裁定令入處所觀察勒戒，於九十年八月十九日送觀察勒戒後，認有繼續施
    用之傾向，復由本院裁定令入戒治處所施以強制戒治，於九十年九月二十六日入
    所執行，於九十一年二月八日停止處分執行釋放出所，所餘期間付保護管束，於
    九十一年九月十一日保護管束期滿執行完畢，經臺灣高雄地方法院檢察署檢察官
    於九十一年九月二十三日為不起訴處分確定。
二、詎料，甲○○於前開強制戒治處分執行完畢後五年內，猶不知悔改，明知海洛因
    及甲基安非他命（起訴書誤載為安非他命）分別為毒品危害防制條例所列之第一
    、二級毒品，非經許可，不得擅自持有、施用，竟基於施用第一級毒品之概括犯
    意，自九十二年三月起至九十三年三月二十六日止，連續在台南縣關廟租屋處及
    高雄縣美濃鎮等處，施用第一級毒品海洛因多次。另基於施用第二級毒品甲基安
    非他命之犯意，於九十二年七月八日上午三時許回溯二十四小時內之某時，在不
    詳處所施用第二級毒品甲基安非他命一次。嗣甲○○分別於九十二年六月六日中
    午十二時三十分許、同年七月七日下午六時三十分許為警查獲，及其另於九十三
    年三月二十六日晚上七時許，攜帶毒品向警投案，始查知上情，並扣得第一級毒
    品海洛因淨重零點０二公克（空包裝重零點二０公克）。
三、案經台南市警察局第二分局報請台南地方法院檢察署檢察官偵辦，經臺灣高等法
    院檢察署令轉臺灣高雄地方法院檢察署檢察官偵查及高雄市政府警察局湖內分局
    、旗山分局分別報請臺灣高雄地方法院檢察署檢察官偵查起訴及移請本院併辦審
    理。
    理  由
一、訊據被告甲○○固於本院審理時坦承有施用第一級毒品海洛因，惟矢口否認有施
    用第二級毒品安非他命之犯行，辯稱：伊只有施用第一級毒品云云。經查：
（一）被告施用第一級毒品犯行之部分，除有被告之自白外，並有台南市衛生局九十
      二年六月十二日南市衛驗字第九二０四四六號檢驗成績書暨尿液對照表一份、
      高雄醫學大學附設中和紀念醫院九十二年九月三十日、十月十四日管藥認可字
      第００五號編號九二０九─三七一號、九二一０─一０三號檢驗報告暨尿液對
      照表各一份、高雄縣衛生局九十三年四月五日九三煙檢字五四０號煙毒尿液檢
      驗成績書暨尿液對照表一份及法務部調查局九十三年五月三日調科壹字第二二
      ００一七一００號鑑定通知書一紙附卷可稽，並有海洛因淨重零點０二公克（
      空包裝重零點二０公克）扣案足憑，堪見被告之自白與事實相符，足認被告確
      有多次施用第一級毒品海洛因之犯行。
（二）又被告於九十二年七月八日為警查獲時，確有於當日晚上三時許，同意警方採
      集尿液送驗，經檢驗結果，被告之尿液係呈現甲基安非他命及嗎啡類毒品陽性
      反應，有被告於高雄縣政府警察局湖內分局九十二年七月八日製作之警詢筆錄
      、高雄縣政府警察局湖內分局三組煙毒、麻藥案件嫌犯與真實姓名對照表、高
      雄市衛生局煙九十三年九十二年七月三十一日九二煙檢字第一三三九號煙毒尿
      液檢驗成績書及高雄醫學大學附設中和紀念醫院九十二年十月十四日管藥認可
      字第００五號編號九二一０─一０三號檢驗報告暨尿液對照表一份在卷可查。
（三）查尿液檢驗結果之正確性受到諸多因素之影響，如檢體簽收、處理、分析、文
      件處理及各檢體驗單位所訂定之ＣＵＴＯＦＦＶＡ─ＬＵＥ（或閾值）不同等
      ，均會影響到最後結果之判讀，目前尿液中煙毒之檢驗方法分述如下：一般實
      驗室接到尿液煙毒檢驗申請時，第一步驟為利用免疫分析法做初步篩檢，如篩
      檢濃度小於ＣＵＴＯＦＦＶＡＬＵＥ即判讀為陰性反應；如篩檢濃度大於ＣＵ
      ＴＯＦＦＶＡＬＵＥ，則必須進一步做確認試驗，確認試驗方法之原理須異於
      篩檢方法之原理，確認試驗方法目前國內常用的方法計有免疫學分析法、ＴＯ
      ＸＩ─ＬＡＢ（毒物層析法）、ＧＣ（氣體色層分析法）、ＧＣ＼ＭＳ（氣體
      層析質譜儀分析法），依各實驗單位設備不同，選用方法而有不同，其精密度
      依次為ＧＣ＼ＭＳ優於ＧＣ優於ＴＯＸＩ─ＬＡＢ，此有高雄醫學大學附設中
      和紀念醫院八十三年六月十四日函覆台灣高雄地方法院八十三年五月九日高仁
      刑公股字第九六八０號函可資參照。再者，所謂「氣相層析質譜儀」包括「氣
      相層析儀」及「質譜儀」二部分，在「氣相層析儀」部分，其方法為將物質氣
      化後，再經分析管分離，由於各種物質之沸點及對管柱之吸附力不同，在經過
      檢測器（ＤＥＣＥＴＯＲ）測定後，表現出不同的滯留時間（ＲＥＴＥＮＳＩ
      ＯＮ  ＴＩＭＥ），利用滯留時間來判定是何種物質；而「質譜儀」部分為檢
      測器，能將物質撞擊成碎片，記錄其質譜圖，因每個化合物之鍵結能力不同，
      故不同之物質會有其特定之質譜圖，因此在物質之判斷上有若指紋鑑定，因此
      ，理論上如果扣除人為因素（例如檢體之間的污染）不與列計者，氣象層析質
      譜儀之精確度接近百分之百，復有行政院退輔會榮民總醫院八十三年三月三日
      函覆澎湖地方法院（８３）北總內字第一八五號函堪以佐證。
（四）是本件被告為警查獲後所採集之尿液，經送請高雄醫學大學附設中和紀念醫院
      分別以免疫學分析法及氣相層析質譜儀（ＧＣ＼ＭＳ）分析法交互檢驗，檢出
      被告尿液確含有「甲基安非他命」及「可待因」毒品之陽性反應（見九十二年
      度偵字第一八七六九號影卷第十八頁反面），揆諸前揭說明，本件在排除偽陽
      性反應產生可能之情形下，足資認定被告確曾於九十二年七月八日上午三時許
      回溯二十四小時內之某時，曾施用第二級毒品甲基安非他命無誤。
（五）本件被告前於九十年間因施用毒品案件，經臺灣高雄地方法院檢察署檢察官聲
      請本院裁定令入處所觀察勒戒，於九十年八月十九日送觀察勒戒後，認有繼續
      施用之傾向，復由本院裁定令入戒治處所施以強制戒治，於九十年九月二十六
      日入所執行，於九十一年二月八日停止處分執行釋放出所，所餘期間付保護管
      束，於九十一年九月十一日保護管束期滿執行完畢，經臺灣高雄地方法院檢察
      署檢察官於九十一年九月二十三日為不起訴處分確定，有臺灣高等法院被告全
      國前案紀錄表、刑案查註紀錄表各一紙在卷可查，是被告於強制戒治期滿執行
      完畢後，五年內再犯本件施用毒品犯行，其事證業臻明確，被告犯行洵堪認定
      ，應依法論科。
二、核被告所為，係犯毒品危害防制條例第十條第一項之施用第一級毒品罪、第二項
    之施用第二級毒品罪。被告持有第一級毒品海洛因及第二級毒品甲基安非他命低
    度行為，已為施用之高度行為所吸收，不另論罪。被告先後多次施用第一級毒品
    犯行，時間緊接，方法相同，觸犯構成要件同一，顯係基於概括犯意而為，為連
    續犯，應依刑法第五十六條之規定，以一罪論，並加重其刑。被告所犯施用第一
    、二級毒品二罪間，犯意各別，罪名互殊，應予分論併罰。爰審酌被告前有施用
    毒品前科紀錄，雖經戒治程序及臺灣高雄地方法院檢察署檢察官為不起訴處分確
    定，卻仍無法根絕毒癮，復又施用第一、二級毒品海洛因及甲基安非他命，且其
    犯後猶仍飾詞否認施用第二級毒品，圖卸罪責，顯見其戒治毒癮意志不堅，缺乏
    勒戒動機，另衡諸被告施用毒品雖僅戕害自身，惟卻足以導致精神障礙、性格異
    常，甚至造成生命危險，及其犯罪之動機、目的、手段、方法等一切情狀，分別
    量處如主文所示之刑，並定其應執行之刑，以示懲儆。
三、末查，扣案疑似毒品之白色粉末確為第一級毒品海洛因，淨重零點０二公克（空
    包裝重零點二０公克），有法務部調查局九十三年五月三日調科壹字第二二００
    一七一００號鑑定通知書一紙附卷可查，且為被告犯施用第一級毒品犯行所用之
    物，業據被告供承在卷，爰依毒品危害防制條例第十八條第一項前段規定，不問
    屬於被告與否，宣告沒收並銷燬之。至其餘因鑑驗而耗損之毒品既已滅失，自無
    庸宣告沒收，附此敘明。
據上論斷，應依刑事訴訟法第二百九十九條第一項前段，毒品危害防制條例第十條第
一項、第二項、第十八條第一項前段，刑法第十一條、第五十六條、第五十一條第五
款，判決如主文。
本案經檢察官乙○○到庭執行職務。
中      華      民      國    九十三    年      六      月      十      日
                                臺灣高雄地方法院刑事第四庭
                                  審判長法  官  吳  永  宋
                                        法  官  黃  惠  玲
                                        法  官  林  勇  如
右正本證明與原本無異。
如不服本判決，應於判決送達後十日內，向本院提出上訴狀。
                                        書記官  許  雅  惠
中      華      民      國    九十三    年      六      月十      日
附錄本判決論罪科刑法條：
毒品危害防制條例第十條：
施用第一級毒品者，處六月以上五年以下有期徒刑。
施用第二級毒品者，處三年以下有期徒刑。
